【裁判字號】    91,易,1194
【裁判日期】    920417
【裁判案由】    傷害等
【裁判全文】
臺灣彰化地方法院刑事判決                        九十一年度易字第一一九四號
    公  訴  人  臺灣彰化地方法院檢察署檢察官
    被      告  乙○○
                丙○
                甲○○
右列被告因傷害等案件，經檢察官提起公訴（八十九年度偵字第三三九三號、九十一
年度偵字第六七六○號），本院判決如左：
    主      文
乙○○共同連續傷害人之身體，累犯，處拘役伍拾日，如易科罰金，以參佰元折算壹
日；又共同以加害生命之事，恐嚇他人致生危害於安全，累犯，處拘役參拾日，如易
科罰金，以參佰元折算壹日。應執行拘役柒拾日，如易科罰金，以參佰元折算壹日。
丙○共同連續傷害人之身體，處拘役參拾日，如易科罰金，以參佰元折算壹日；又共
同以加害生命之事，恐嚇他人致生危害於安全，處拘役貳拾日，如易科罰金，以參佰
元折算壹日。應執行拘役肆拾日，如易科罰金，以參佰元折算壹日。
甲○○共同連續傷害人之身體，累犯，處拘役肆拾日，如易科罰金，以參佰元折算壹
日；又共同以加害生命之事，恐嚇他人致生危害於安全，處拘役貳拾日，如易科罰金
，以參佰元折算壹日。應執行拘役伍拾日，如易科罰金，以參佰元折算壹日。
    事      實
一、乙○○曾犯賭博罪，經法院判處有期徒刑三月確定，於民國八十八年十月十八日
    易科罰金執行完畢。猶不知警惕，其於八十九年四月十七日十四時許，騎機車行
    經彰化縣秀水鄉○○街二三八號丁○○之住家時，發現因積欠債務而避不見面之
    丁○○已返家，即下車要求丁○○還錢，丁○○之家人怕乙○○對其不利，遂打
    電話報警處理，警員蔡金吉來到現場時，未見有何肢體衝突發生，即勸諭雙方自
    行協調後離去。乙○○仍心有不甘，又撥打行動電話，要求其友人丙○及侄子甲○○攜帶球棒到場幫忙討債。因丁○○對於丙○之妻亦欠有會款債務，故丙○接
    獲乙○○電話通知後，立即到場要求丁○○還錢，並與嗣後到場之甲○○，及早
    已在場等候之乙○○三人共同基於普通傷害、恐嚇之概括犯意聯絡，先由乙○○
    及丙○分別拉住己○○（即丁○○之父）之手腳，將己○○架出屋外，再由甲○○動手毆打己○○，丁○○見狀出面制止，乙○○及甲○○二人復各持一支球棒
    毆打丁○○，嗣戊○○○（即丁○○之母）亦出來阻擋，乙○○及甲○○又以球
    棒毆打戊○○○，其間乙○○、丙○更以言語恐嚇要把人打死，而甲○○於毆打
    己○○時，亦出言威脅：「我的車子有保險，將他撞死沒關係」等語，乙○○、
    丙○則附和其言，繼續將己○○拉至車前，作勢要以車輛攻擊己○○，使丁○○
    、己○○、戊○○○三人心生畏懼，致生危害於渠等三人之安全。己○○、戊○○○於上述衝突時，亦持鐵條、扁擔等器具攻擊乙○○，致雙方互有受傷，其中
    丁○○受有臉部擦傷、左背部挫傷及擦、右手臂瘀青之傷害；己○○受有前額擦
    傷（約○‧二公分×○‧二公分），左手肘瘀傷、左膝部瘀血（約各三公分×三
    公分），左手第五指裂傷（約一公分×○‧五公分×○‧五公分）之傷害；戊○○○則受有頭部、手部外傷並右大腿瘀腫之傷害；而乙○○亦受有左頂骨區血腫
    （約四公分×二公分），上腹部及右手食指第三節後面、背面多處皮下瘀血、右
    鼻翼擦傷、右鼻孔出血之傷害（乙○○所受傷害部分已經提出告訴，並經法院判
    決己○○及戊○○○有罪確定）。嗣於民眾再度報警到場處理之前，甲○○即將
    球棒收回而駕車離去。待警員張金志到場處理後，始將其他人帶回警局調查。
二、案經丁○○、己○○、戊○○○訴由台灣彰化地方法院檢察署檢察官偵查起訴。
    理      由
一、訊據被告乙○○、丙○、甲○○三人，均矢口否認有右述傷害及恐嚇之犯行，被
    告乙○○辯稱：「當天我被己○○一家人打，並沒有打他們」云云，被告丙○辯
    稱：「因為我是村長，所以乙○○打電話叫我前去調解債務糾紛，我並無打人的
    動機」云云，被告甲○○辯稱：「我叔叔乙○○打電話叫我把丁○○欠債所簽發
    的本票拿到現場，我到場時，警員已經到場處理，我看到他們正要被帶往警局，
    我就把本票交給乙○○，對於他們先前爭執之經過，我未親眼目睹，也沒有參與
    」云云。經查：告訴人己○○、戊○○○除否認持器械打傷被告乙○○之外，其
    餘衝突之經過（含傷害及恐嚇事實）均據告訴人丁○○、己○○、戊○○○於本
    案及另案偵審時證述詳實，渠等三人就事發經過之描述，在隔離訊問之下，均大
    致相符，且與先後到場處理之警員即證人蔡金吉、張金志描述情節互合。而告訴
    人三人所受右述傷害，亦有財團法人彰化基督教醫院診斷證明書二紙，及秀傳紀
    念醫院驗傷診斷書一紙附卷可憑，並有告訴人丁○○、戊○○○傷勢照片五張可
    資參佐。觀諸照片上顯示之大塊瘀傷狀況，應係鈍器擊打所造成，足認告訴人丁○○、戊○○○指述受球棒毆打之情節，堪以採信。被告丙○雖辯稱沒有傷害之
    動機，惟查：被告丙○於本院調查時供稱：「告訴人丁○○、己○○召集互助會
    要我太太參加，會錢都沒有給我們」，告訴人丁○○亦坦承積欠被告丙○之妻債
    款尚未償付，足見被告丙○與被告乙○○均是基於債權人之相同立場，是其辯稱
    沒有犯罪動機云云，難以憑信。而被告甲○○雖辯稱其在衝突發生之後才到現場
    ，只看到警員在場處理，其未參與打鬥云云，惟告訴人三人堅稱被告甲○○於警
    方來到之前就已經開車離開，且將球棒帶走等語，對照證人即張金志警員於另案
    台灣高等法院台中分院審理時具結證稱：「報案人說是打架，我到場時沒有看到
    甲○○」等語，足見被告甲○○辯稱其曾與警員謀面等情不足採信，其所辯應係
    卸責之詞。查被告乙○○遇到告訴人丁○○之後，告訴人立即打電話報警，而證
    人蔡金吉確實在衝突發生之前即到場查看，可知被告乙○○一開始即顯現暴力討
    債之意圖，否則告訴人在欠債理虧之情形下，殆無主動製造衝突而尋求警方保護
    之可能。至於告訴人己○○、戊○○○雖否認傷害告訴人乙○○等情，惟此部分
    業經台灣高等法院台中分院另案以九十年度上易字第一八四九號審認明確，且判
    處告訴人己○○及戊○○○傷害罪成立確定，有該份刑事判決可資參佐，而告訴
    人己○○及戊○○○此部分之傷害犯行，與被告三人右揭傷害犯行，係彼此互毆
    ，尚無從主張係屬正當防衛，是告訴人己○○及戊○○○於另案成立之傷害犯行
    ，尚不足以解免被告三人之前揭傷害犯行，併予敘明。綜上，本案事證明確，被
    告三人犯行均堪以認定。
二、核被告乙○○、丙○、甲○○三人所為，均係犯刑法第二百七十七條第一項之傷
    害罪，及同法第三百零五條之恐嚇危害安全罪。被告三人就上開犯行，互有犯意
    之連絡及行為之分擔，皆為共同正犯。被告三人先後傷害告訴人己○○、丁○○
    ，及戊○○○等人之行為，其時間緊接，犯罪構成要件相同，顯各係基於概括之
    犯意反覆為之，皆為連續犯，應論以一罪，並均依法加重其刑。渠等三人接續以
    言詞及行動恐嚇要以球棒打死告訴人及開車撞死告訴人等情，為同一恐嚇犯行之
    接續行為，屬單純一罪，公訴人誤認係連續犯，顯有誤會，又該犯行同時侵害告
    訴人三人之法益，屬想像競合犯。至被告三人所犯上述傷害及恐嚇二罪名之間，
    犯意各別，行為互殊，應分論併罰。另查：被告乙○○曾犯賭博罪，經法院判處
    有期徒刑三月確定，於八十八年十月十八日易科罰金執行完畢，有台灣高等法院
    被告全國前案紀錄表可憑，其於有期徒刑執行完畢五年內，再犯本件有期徒刑以
    上之罪，為累犯，應依法就傷害罪部分遞加重其刑，及就恐嚇罪部分加重其刑。
    爰審酌被告乙○○主動召集其他被告共同犯罪，且持球棒打人，惡性較重，被告
    甲○○亦持球棒參與打鬥，惡性次之，而被告丙○徒手拉住告訴人己○○，使其
    他被告實施毆打犯行，其參與傷害、恐嚇之程度較為輕微，暨被告三人矢口否認
    犯行，態度欠佳等一切情狀，分別量處如主文所示之刑及定其應執行之刑。又被
    告三人犯罪後，刑法第四十一條關於易科罰金之規定業於九十年一月十日修正公
    布，並自同年月十二日生效，惟修正前後之規定，對於被告得否易科罰金不生影
    響，尚無比較新舊法之實益，惟仍應依刑法第二條第一項前段所示法律從新原則
    ，適用修正後之刑法第四十一條第一項前段，爰就前述被告三人所宣告刑責，併
    予諭知易科罰金之折算標準，附此敘明。
據上論斷，應依刑事訴訟法第二百九十九條第一項前段，刑法第二條第一項前段、第
二十八條、第五十六條、第二百七十七條第一項、第三百零五條、第四十七條、第五
十五條、第四十一條第一項前段、第五十一條第六款，罰金罰鍰提高標準條例第一條
前段、第二條，判決如主文。
本案經檢察官吳芙如到庭執行職務。
中      華      民      國    九十二    年      四      月    十七      日
                              臺灣彰化地方法院刑事第三庭
                                    審判長法官   余  仕  明
                                    法      官   李  進  清
                                    法      官   黃  玉  齡
右正本證明與原本無異。
如不服本判決，應於判決送達後十日內向本院提出上訴狀( 須附繕本 )。
告訴人或被害人對於判決如有不服具備理由請求檢察官上訴者，其上訴期間之計算係
以檢察官收受判決正本之日期為準。
                                    法院書記官   許  騰  云
中      華      民      國    九十二    年      四      月    十八      日
中華民國刑法第二百七十七條第一項
傷害人之身體或健康者，處三年以下有期徒刑、拘役或一千元以下罰金。
中華民國刑法第三百零五條
以加害生命、身體、自由、名譽、財產之事，恐嚇他人致生危害於安全者
，處二年以下有期徒刑、拘役或三百元以下罰金。


司法院資訊處製作；財團法人民間司法改革基金會備份。
